【裁判字號】    89,再簡抗,1
【裁判日期】    901031
【裁判案由】    聲請再審
【裁判全文】
臺灣花蓮地方法院民事裁定  八十九年度再簡抗字第一號
    抗  告  人  長風電梯工業有限公司
    法定代理人  錢炳煌
    相  對  人  甲○○
右當事人間請求給付票款事件，抗告人對於中華民國八十九年十月三十一日本院花蓮
簡易庭八十九年度花再簡字第五號第一審裁定不服，提起抗告，茲裁定如左：
    主      文
抗告駁回。
第二審訴訟費用由抗告人負擔。
    理      由
一、本件抗告意旨略以：抗告人係最近反復研究鈞院於民國（下同）八十二年三月二
    十二日所作八十二年度附民字第三六號判決意旨及訴外人朱永剛於八十六年三月
    四日所簽立協議和解書之內容，二者相對以觀，現始知之而得使用，故並未逾五
    年之除斥期間，且抗告人係以相對人之自承為證物而非以該判決書之認定為證物
    ，該事實於前訴訟程序事實審言詞辯論前已存在，原裁定有所誤解，為此提起抗
    告，求為廢棄原裁定，另為適法之裁定等語。
二、按再審之訴，應於三十日之不變期間內提起。前項期間，自判決確定時起算，但
    再審之理由知悉在後者，自知悉時起算；再審之訴，自判決確定時起，其再審之
    理由發生於判決確定後者，自發生時起如已逾五年者，不得提起；再審之訴不合
    法者，法院應以裁定駁回之，民事訴訟法第五百條第一項、第二項前段及第五百
    零二條第一項分別定有明文。本件再審原告聲請再審，無非以發見本院八十二年
    度附民字第三六號刑事附帶民事判決書及再審原告、再審被告與訴外人朱永剛於
    八十六年三月四日所簽立之協議和解書作為未經斟酌之證物為再審理由等語。惟
    再審原告提出之上述本院判決書之被告及上開協議和解書之見證人均即為本件再
    審原告之法定代理人錢炳煌，而該判決書係八十三年三月二十二日作成，該協議
    和解書之簽立日期為八十六年三月四日，是再審原告應於上述時間即已知悉其情
    ，此與是否應加以「反復研究」而得無關，但其並未於知悉後三十日或五年內提
    起再審之訴（本件判決係於八十三年十月十七日確定，有判決確定證明書一件在
    一審卷可查），乃其竟遲至八十九年八月十六日始提起本件再審之訴，揆諸上述
    規定，顯已逾法定不變期間，其聲請於法不合，自不應准許。
三、次按所謂當事人發見未經斟酌之證物，係指前訴訟程序事實審言詞辯論終結前已
    存在之證物，因當事人不知有此，致未經斟酌，現始知之者而言，若在前訴訟程
    序事實審言詞辯論終結前，尚未存在之證物，本無所謂發見，自不得以之為再審
    理由，最高法院二十九年上字第一○○五號判例可資參照。本件再審原告所提出
    之上述協議和解書係於八十六年三月四日所簽立，故於本件確定判決在八十三年
    八月三十日辯論終結前並不存在，揆諸上揭規定，亦不符法律所定之要件，應予
    駁回。至再審原告復稱係以再審被告之自承為證物云云，惟因當事人所言為證言
    或陳述，並非證物，自亦有違上述規定，尚無可採。
四、又按法院裁判適用法規或解釋法律，係依職權為之，原無待當事人提出其他判決
    以為證據，再審原告提出另一判決，利用其法律上之見解而為有利於己之主張，
    不能謂係民事訴訟法第四百九十六條第一項第十三款之新證物，亦經最高法院六
    十四年台聲字第五八號判例闡釋綦詳。再審原告提出之上述本院八十二年度附民
    字第三六號判決書，謂其中認定「原告（再審被告）亦自承與被告（再審原告法
    定代理人）間無任何財物上之往來」等語，核係以另一判決之見解而為有利於己
    之主張，揆諸上揭說明，並非所謂之新證物，其主張無可採取，亦應駁回。
五、實則再審原告係因票據關係而負給付票款之責，其與執票人之再審被告本即無何
    實質之債權債務關係，訴外人朱永剛乃分別與再審原、被告間存有原因給付關係
    ，故再審被告之債權應由朱永剛負償還之責，實屬當然，再審原告以上述事證欲
    主張其應毋須負給付票款之責，顯有誤會，併此指明。
六、爰依民事訴訟法第五百零二條第一項、第九十五條、第七十八條，裁定如主文。
中      華      民      國    九十      年      十      月    三十一    日
~B審判長法官  陳心弘
~B法      官  余明賢
~B法      官  朱光仁
右正本証明與原本無異。
本裁定不得再抗告。
~B法院書記官  林香君
中      華      民      國    九十      年      十一    月      五      日


司法院資訊處製作；財團法人民間司法改革基金會備份。
